【裁判字號】    89,自緝,8
【裁判日期】    890926
【裁判案由】    詐欺
【裁判全文】
臺灣士林地方法院刑事裁定                            八十九年度自緝字第八號
    自  訴  人  甲○○
    被      告  乙○○
右列被告因詐欺案件，經自訴人提起自訴，本院裁定如左：
    主  文
自訴駁回。
    理  由
一、按法院或受命法官於自訴案件第一次審判期日前訊問及調查結果，如認為案件有
    刑事訴訟法第二百五十二條至第二百五十四條之情形者，得以裁定駁回其自訴，
    同法第三百二十六條第三項定有明文。
二、本件自訴意旨略稱：被告乙○○於民國八十三年一月間，以自己為會首召集會員
    共六十人之互助會，會期自八十三年一月一日起至八十六年四月十五日止，每會
    金額新臺幣（下同）一萬元，採內標制，於每月十五日開標乙次。自訴人參與二
    會並於八十四年十月標得一會，詎被告於收得會款後竟避不見面，經自訴人聲請
    臺北市南港區調解委員會調解，被告仍置之不理，至此始知受騙，迄今已造成自
    訴人六十二萬元之損害，因認被告乙○○犯有詐欺之罪嫌。
三、按犯罪事實，應依證據認定之，無證據不得推定其犯罪事實，刑事訴訟法第一百
    五十四條定有明文；又按刑法第三百三十九條第一項詐欺罪，必須行為人自始基
    於不法所有之意圖，以詐術使人交付財物，始能構成，所謂以詐術使人交付，必
    須被詐欺人因其詐術而陷於錯誤，若其所用方法，不能認為詐術，亦不致使人陷
    於錯誤，即不構成該罪。至於民事債務當事人間，若有未依債務本旨履行給付之
    情形，在一般社會經驗而言，原因非一，其因不可歸責之事由無法給付，或因合
    法得對他造主張抗辯而拒絕給付，甚至債之關係成立後，始行惡意遲延給付，皆
    有可能，非必出於自始無意給付之詐欺犯罪一端，最高法院四十六年台上字第二
    六０號判例可資參照。
四、訊據被告乙○○固坦承有積欠自訴人十數萬元之會款，惟辯稱：伊當時因遭他人
    倒會，賣掉房屋清償債務後，已搬離原來住處另行租屋，不但無力清償積欠自訴
    人之會款，更與其失去聯絡，伊召集互助會之初並無詐欺之故意或不法所有之意
    圖，且事後已經陸續清償自訴人數千元至數萬元不等之債務等語。經查，被告於
    自訴人得標後，仍交付共計三萬元之會款予自訴人，為自訴人所自承，並經證人
    林詩芳證述綦詳，又依自訴人所提出之結算單據，其於八十五年十月一日以五千
    一百元得標，共應得會款四十五萬二千一百元，扣除其單據上所載數次之支付金
    額，於八十五年十一月五日被告尚欠自訴人三十七萬元，被告又分別於八十六年
    二月十七日、九月十六日支付二萬元、一萬元，足認自訴人標得會款後，被告雖
    未全額給付會款，惟有陸續清償部份會款之事實，且被告於本案審理中除已陸續
    清償數千元至數萬元不等之債務外，更與自訴人洽談和解事宜等情，復為自訴人
    所不否認，雖雙方對積欠金額之多寡仍有爭執，然揆諸前開判例之說明，尚難認
    被告召集互助會之初即有詐欺之故意與不法所有之意圖，應足認本件為民事糾紛
    而不涉刑法詐欺罪責。此外，復查無其他積極證據足資證明被告有何詐欺犯行，
    被告罪嫌即有不足，依前揭法條意旨，本件自訴應予駁回。
據上論結，應依刑事訴訟法第三百二十六條第三項、第二百五十二條第十款，裁定如
主文。
中      華      民      國      八十九      年    九    月    二十六    日
                                臺灣士林地方法院刑事第二庭
                                          法  官 趙  文  卿
右正本證明與原本無異。
如不服本判決，應於判決送達後十日內，向本院提出上訴狀。
                                          書記官 林  慧  芬
中      華      民      國      八十九      年    九    月    二十九    日


司法院資訊處製作；財團法人民間司法改革基金會備份。
